臺灣臺北地方法院民事判決　　　　　　　　　　　　九十三年度建簡上字第二０號
　　上　訴　人　王讚榜即和坤工程行
　　被上 訴 人　丙○○○○修實業有限公司
　　法定代理人　甲○○
右當事人間請求給付工程款事件，上訴人對於民國九十三年四月二十日本院台北簡易
庭九十三年度北簡字第三三三四號第一審判決，提起上訴，本院判決如左：
    主  　　文
原判決關於駁回上訴人後開第二項之訴部分，及該部分假執行之聲請，並訴訟費用之
裁判廢棄。
被上訴人應給付上訴人新台幣拾萬零佰陸拾元，及自民國九十三年二月三日起
至清償日止，按週年利率百分之五計算之利息。
第一審（除確定部分外）、第二審訴訟費用，由被上訴人負擔。
    事實及理由
一、上訴人起訴主張：被上訴人於民國九十二年六月間將林業試驗所台北植物園九十
    二年度植物展示區工程交由訴外人綠將實業有限公司（下稱綠將公司）承攬，訴
    外人劉文進於同年七月間，將其中機械工程（下稱系爭工程）僱請上訴人施作，
    上訴人施作系爭工程第一、二期工程後，劉文進死亡，被上訴人於同年九月二十
    一日要求上訴人繼續施工並承諾給付系爭工程全部工程款，上訴人乃繼續施工並
    於同年九月三十日完成全部工程，詎被上訴人積欠上訴人工程款共計四十五萬八
    千一百六十八元未付，依承攬、僱傭、代理及表見代理等法律關係，綠將公司應
    與被上訴人連帶給付工程款。如上訴人前開請求不成立，上訴人代位綠將公司請
    求被上訴人給付綠將公司如數工程款，由上訴人代為受領。爰先位聲明請求被上
    訴人、綠將公司連帶給付上訴人四十五萬八千一百六十八元及遲延利息，備位聲
    明請求綠將公司給付四十五萬八千一百六十八元及遲延利息，並請求被上訴人給
    付綠將公司四十五萬八千一百六十八元及遲延利息，由上訴人代位受領。（原審
    判命被上訴人給付上訴人第三期款即七萬七千八百零五元及自九十三年二月三日
    起算之法定遲延利息，未據被上訴人聲明不服，已告確定；原審駁回上訴人其餘
    之訴，上訴人聲明不服，嗣與綠將公司以八萬元達成訴訟上和解）。並對被上訴
    人之答辯陳述：被上訴人承諾付款，並未限定在劉文進剩餘工程款之範圍內才付
    款，且劉文進死亡後收尾之工作短短一個月被上訴人竟稱支出該期間之工程款七
    十七萬五千二百四十一元，並不實在，劉文進對被上訴人之工程款應尚有結餘等
    語。暨上訴聲明：(一)原判決不利於上訴人部分廢棄。(二)被上訴人應再給付上訴人
    三十萬零三百六十三元及自起訴狀繕本送達翌日即九十三年二月三日起至清償日
    止，按週年利率百分之五計算之利息。
二、被上訴人則以：劉文進死亡後，因被上訴人有工期的壓力，所以出面協調，並請
    劉文進的下包廠商先把劉文進欠款的明細拿出來，被上訴人是要統合一下劉文進
    所欠的工程款有多少，在劉文進結餘的工程款的範圍內幫他解決清償債務。劉文
    進生前已經向被上訴人請領了工程款八十五萬零七十元，被上訴人將劉文進承包
    範圍內未完成部分整合請劉文進之協力廠商施作部分又支出七十七萬五千二百四
    十一元，共計一百六十二萬五千三百一十一元，較原合約金額一百四十八萬三千
    九百九十一元透支十四萬一千三百二十元。整個工程完工後，於九十二年十月下
    旬經業主林業試驗所驗收之後，被上訴人計算得知已經透支給劉文進十四萬一千
    三百二十元，所以沒有任何結餘款再付給含上訴人在內之劉文進的下包廠商等語
    ，資為抗辯。並聲明：駁回上訴。
三、查劉文進於九十二年六月間向綠將公司借牌，與被上訴人簽訂承攬契約，向被上
    訴人承攬林業試驗所台北植物園九十二年度植物展示區之土木景觀工程，劉文進
    又於同年七月間將其中系爭機械工程僱請上訴人施作，上訴人於同年九月三十日
    完成全部系爭機械工程，上訴人之第一期工程款為三十萬三千一百八十八元、第
    二期工程款為七萬七千一百七十五元、第三期為工程款七萬七千八百零五元，共
    計四十五萬八千一百六十八元之事實，為兩造所不爭執，並經綠將公司陳述劉文
    進向其借牌、借發票之情明確（參見本院卷第三五頁），且據上訴人提出被上訴
    人不爭執其真正之工程合約書一件、估價單數紙（見原審卷第十至十一頁、第十
    二至十四頁）為證，堪信為真實。
四、本件上訴人之請求權基礎係基於被上訴人曾於九十二年九月二十一日等日承諾給
    付上訴人已施作第一、二期工程款及其後工程即第三期工程款等全部款項，而上
    訴請求被上訴人給付第一、二期工程款其中三十萬零三百六十三元部分。且本件
    經整理並協議簡化確認爭點為，被上訴人是否曾於九十二年九月二十一日等日承
    諾給付上訴人第一、二、三期工程之全部款項？上訴人主張基於被上訴人之承諾
    請求被上訴人給付工程款是否有理由？（見本院卷第九三頁）經查：
  (一)上訴人主張被上訴人曾於九十二年九月二十一日等日承諾支付上訴人第一至三期
    全部工程款之事實，被上訴人雖於原審否認，但經證人即劉文進之員工丁○○、
    證人乙○○即材料商、證人即上訴人之臨時雇員周正仁證述屬實（參見本院卷第
    二九至三六頁），且被上訴人對上揭證人之證詞當庭表示沒有意見，對其曾於九
    十二年九月二十一日等日為上開承諾之事實已不爭執，堪認上訴人此部分之主張
    為真實。
  (二)雖被上訴人辯稱：其當初承諾付款是在劉文進結餘工程款的範圍內幫劉文進支付
    劉文進積欠下包之工程款，經被上訴人之業主驗收完畢後，被上訴人計算得知已
    付一百六十二萬五千三百一十一元，較原合約金額一百四十八萬三千九百九十一
    元，已透支給劉文進十四萬一千三百二十元，所以沒有任何結餘款可給付含上訴
    人在內之劉文進的下包廠商云云，但上訴人否認被上訴人有表示限定在劉文進剩
    餘工程款之範圍內才付款，並否認劉文進對被上訴人之工程款已無結餘。
  1.查證人周正仁明確結證稱：「第一次協調會的時候甲○○（被上訴人之法定代理
    人）說一定會負責償還劉文進所欠之工程款，並沒有說要等工程結束之後是否有
    結餘才付款。」等語（見本院卷第三五頁），被上訴人對證人周正仁之上開證詞
    亦未爭執，且被上訴人就其所辯其承諾支付上訴人之工程款限定在劉文進結餘工
    程款之範圍內云云，復未舉證證明以實其說，則被上訴人辯稱其承諾支付上訴人
    之工程款僅限定在劉文進結餘工程款之範圍內云云，自不足取。
  2.況查，依被上訴人與劉文進以綠將公司名義簽訂之工程合約所示，土木景觀工程
    總價為二百七十一萬元（見原審卷第十至十一頁），另參以被上訴人所提工程計
    價單所載土木工程之金額為二百三十七萬九千元或二百三十九萬元（參見本院卷
    第四三至六八頁），是被上訴人辯稱其與劉文進之合約金額僅為一百四十八萬三
    千九百九十一元，被上訴人已透支十四萬一千三百二十元，故已無結餘款云云，
    亦顯不足取，
五、綜上所述，被上訴人確於九十二年九月二十一日等日承諾給付上訴人含第一、二
    、三期之全部工程款，上訴人自得請求被上訴人給付第一期工程款三十萬三千一
    百八十八元、第二期工程款七萬七千一百七十五元，共計三十八萬零三百六十三
    元。從而，上訴人就上開第一、二期工程款其中三十萬零三百六十三元，上訴請
    求被上訴人應再給付上訴人三十萬零三百六十三元及自起訴狀繕本送達翌日即九
    十三年二月三日起至清償日止，按週年利率百分之五計算之利息，為有理由，應
    予准許，原審就此部分為上訴人敗訴之判決，並駁回其假執行之聲請，尚有未恰
    ，上訴意旨，求予廢棄改判，為有理由，爰由本院予以廢棄改判，如主文第二項
    所示。
六、據上論結，本件上訴為有理由，依民事訴訟法第四百三十六條之一第三項、第四
    百五十條、第七十八條，判決如主文。
中　　　華　　　民　　　國　　九十三　　年　　　十　　　月　　二十七　　日
　　　　　　　　　　　　　　　民事第五庭審判長法官　吳青蓉
　　　　　　　　　　　　　　　　　　　　　　　法官　賴劍毅
　　　　　　　　　　　　　　　　　　　　　　　法官　羅富美
右正本證明與原本無異。
本判決不得上訴。
中　　　華　　　民　　　國　　九十三　　年　　　十　　　月　　二十七　　日
                                        法院書記官　郭錦賢
